【裁判字號】    99,交聲,674
【裁判日期】    990331
【裁判案由】    交管條例聲異
【裁判全文】
臺灣板橋地方法院交通事件裁定         99年度交聲字第674號
原處分機關  交通部公路總局臺北區監理所板橋監理站
異  議  人  甲○○
即受處分人
上列受處分人因違反道路交通管理處罰條例案件，對於交通部公
路總局臺北區監理所板橋監理站中華民國99年3 月11日所為之板
監裁字第裁41－CO0000000 號處分（原舉發通知單號：99年1 月
26日北縣警交大字第CO0000000 號），聲明異議，本院裁定如下
：
    主  文
異議駁回。
    理  由
一、原處分以：異議人即受處分人甲○○於民國（下同）99年1
    月4 日14時38分許，騎乘案外人林詠蓁所有之車號：J8T－3
    13號普通重機車，行經臺北縣中和市○○路○ 段199 號（往
    永和分向）時，因有「機器腳踏車，不在規定車道行駛」之
    事實，適為臺北縣政府警察局中和第一分局執勤員警發現並
    即拍照採證，嗣以異議人有如上違規行為（舉發違反法條：
    道路交通管理處罰條例第45條第13款），填製99年1 月26日
    北縣警交大字第CO0000000 號舉發違反道路交通管理事件通
    知單（下稱舉發單）並附採證照片，以前開機車所有人林詠
    蓁為受通知人而逕行舉發。案經移送原處分機關即交通部公
    路總局臺北區監理所板橋監理站；另為上述機車所有人檢附
    事證，向原處分機關辦理指明本案應受處罰之真正違規行為
    人即異議人甲○○。又異議人不服如上舉發，依限提出申述
    ，經原處分機關向舉發員警職配之臺北縣政府警察局中和第
    一分局（下稱中和第一分局）再行查證結果，依所得之違規
    採證照片、舉發單送達證書與中和第一分局函復本件違規舉
    發經歷等事證，仍認定異議人確有前述違規行為，依法作成
    99年3 月11日板監裁字第裁41－CO0000000 號裁決書，裁罰
    異議人罰鍰新臺幣（下同）600 元，並記違規點數1 點。
二、異議人不服意旨則稱：伊前於99年2 月1 日就本件違規提出
    申訴，即陳明伊為閃避右方急速變換車道之不詳號牌之計程
    車（如採證照片所示），不得不駛入禁行機車道，伊係基於
    緊急避難始駛入禁行機車道，不應予以究責裁罰云云。
三、經查：
(一)、按機器腳踏車行駛之車道，應依標誌或標線之規定行駛；又
    汽車駕駛人，駕駛機器腳踏車，不在規定車道行駛者，處新
    臺幣600 元以上1,800 元以下罰鍰，並記違規點數1 點，道
    路交通安全規則第99條第1 項前段、道路交通管理處罰條例
    第45條第13款、第63條第1 項第1 款分別定有明文。又按道
    路標線之設置目的，在於提供車輛駕駛人及行人有關道路路
    況之警告、禁制、指示等資訊，以便利行旅及促進交通安全
    ，道路交通標誌標線號誌設置規則第2 條定有明文；所謂「
    標線」，係以規定之線條、圖形、標字或其他導向裝置，劃
    設於路面或其他設施上，用以管制道路上車輛駕駛人與行人
    行止之交通管制設施，此觀諸前揭規則第3 條第2 款規定亦
    明。次按同規則第178 條規定：「『禁行機車』標字，用以
    告示本車道禁止汽缸總排氣量未滿550 立方公分之機器腳踏
    車通行。繪設於路段起點。路段過長時，得於路段中加繪之
    （第1 項）。本標字為黃色變體字（第2 項）。」，是悉以
    黃色之「禁行機車」標字劃設於道路路面上，旨在告示該車
    道係禁止駕駛人騎乘汽缸總排氣量未滿550 立方公分之機器
    腳踏車在該車道上行駛之交通管制措施，故該「禁行機車」
    標字，同屬前揭規定所稱道路交通標線，甚為明確。再，道
    路交通標線之設置，係主管機關基於整體交通考量所為之規
    劃，目的在於維護社會大眾使用道路之秩序，用以確保人車
    通行之安全，在非緊急避難情況下，自不得以任何時段、任
    何原因恣意枉顧交通標線之設置，徒憑個人意思自行認定之
    必要狀況使用道路，否則交通秩序必然無法維繫，人車生命
    安全將無從確保。若任由民眾自行認定該項標線設置之交通
    措施是否應予遵循，則用路人將無交通信賴得以適用，極易
    造成交通秩序大亂，並徒增各項交通事故之肇生。因此用路
    人遵守交通各項規定之責任，不分時段、地點，俾以維護其
    他用路人之安全。道路交通管理處罰條例第4 條規定駕駛人
    駕駛車輛在道路上，應遵守道路交通標線之指示、警告、禁
    制規定，亦為前開立法意旨之申明，並揭示用路人應切實遵
    守交通各項規定之行政法上義務。
(二)、查異議人甲○○對於其有在99年1 月4 日14時38分許，騎乘
    車號：J8T－313號普通重機車，行經臺北縣中和市○○路○
    段199 號（往永和方向）時，有「機器腳踏車，不在規定車
    道行駛」之行為，適經在場執勤之臺北縣政府警察局中和第
    一分局員警發現立即拍照採證，並掣單予以逕行舉發；嗣異
    議人依限提出不服陳述，經原處分機關再行調查後，依所得
    事證，認定異議人確有上開違規，於99年3 月11日作成原處
    分，裁處異議人罰鍰600 元，並記違規點數1 點等情節，均
    是認在案（參卷附99年3 月11日聲明異議狀、99年1 月28日
    交通違規案件陳述書），且有該舉發單及送達證書、違規採
    證照片、中和第一分局查復書函、裁決書暨送達證書等均在
    卷可稽。又，詳觀本案違規採證照片所示，足悉異議人確有
    於旨開時、地，騎乘車號：J8T－313號普通重機車行駛在臺
    北縣中和市○○路○ 段199 號（往永和方向）之車道上，且
    其行駛該道路路面亦確實繪製有「禁行機車」之黃色實體標
    字。再，異議人於如上時間駕乘機車行經前述路段，該路段
    道路狀況良好，無施工或其他交通意外、事故等情形足以影
    響用路人行車動線，須臨時調撥其他車道行駛方能通行以維
    持交通順遂之情事，故前開普通重機車之駕駛人駕乘機車行
    駛在該機車禁行車道上，違規屬實，為警親眼目賭並照相舉
    證依法告發等意旨，亦為中和第一分局以99年2 月11日北縣
    警中一交字第0990005244號函查復說明詳實，並提出受理違
    反交通管理事件被通知人申訴理由查詢表、行向示意圖與違
    規採證照片等為證（均參本院卷）。
(三)、異議人雖執以：伊出於閃避右方急速變換車道之不詳車號之
    計程車，始不得已駛入該禁行機車道，此屬緊急避難，不應
    裁罰云云；然而，自本案違規採證照片詳細觀察，堪認異議
    人於旨開時、地，駕乘車號：J8T－313號普通重機車行經臺
    北縣中和市○○路○ 段199 號之禁行機車道，其車輛顯已完
    全在該禁行機車道內行駛，且車身穩定直行，並無任何為閃
    避右方同向行駛之車輛而有偏移不平情事；復次，衡以異議
    人騎乘前開機車行駛於該禁行機車道，核與伊指陳詳如採證
    照片所示，在伊右側之同向車道行駛、急速換車道之不詳車
    號計程車間，兩者相距實屬非近；再，細繹異議人所駕機車
    ，亦可析明異議人駕駛如上普通重機車之車身末端懸掛號牌
    處，幾已平行對應至有在伊同向右側車道中行進之該不詳車
    號計程車輛之左前側車頭處，是異議人駕乘上開普通重機車
    ，其所在位置，較諸同向右方車道內行駛之計程車，儼然呈
    現異議人車輛更屬前行之狀態，當無異議人陳明伊為閃避同
    向右方欲變換車道之該不詳計程車，始不得已駛入禁行機車
    道一情。
(四)、第查，執勤員警發現異議人上揭違規駕駛行為旋即當場拍攝
    舉發照片，並依據該科學採證資料填單舉發，核與原舉發通
    知單所載違規事實一致，且與卷內其他客觀證據並無齟齬，
    亦未有何違背一般經驗或論理法則之情形。繼以，本件舉發
    員警係依法於首開時、地執行交通勤務，其與異議人並無任
    何仇隙怨懟，衡情尚無任意虛詞構陷受處分人之理；而異議
    人並未提出證據證明舉發機關有何虛捏事實違法舉發情形。
    準此，舉發機關依據科學採證取得之證據資料，認定異議人
    有旨開之違規事實，予以填單舉發，其事證自屬明確，堪信
    為真實。據前所述，異議人騎乘車號：J8T－313號普通重機
    車，不依該「禁行機車」標字之管制指示，而在該禁行機車
    道上行駛，顯已違反行政法上義務，甚明；其所為旨開辯解
    ，核不足採。
(五)、綜上所論，異議人首揭違規事實，確屬行政罰法第7 條所稱
    「故意過失而違反行政法上義務之行為」，又查無異議人所
    述同法第13條緊急避難而得以阻卻違法事由，亦無同法第19
    條得以免罰之情事。本案違規事證已臻明確，異議人於首開
    時、地，有「機器腳踏車，不在規定車道行駛」之違規事實
    ，堪可認定。從而，本件異議人有如上「機器腳踏車，不在
    規定車道行駛」之違規，其事證至臻明確，異議人就本案舉
    發事實認定所述不服情詞，為無理由，應予駁回。
據上論斷，應依道路交通案件處理辦法第19條，裁定如主文。
中    華    民    國    99    年    3     月    31    日
                        交通法庭法  官  黎錦福
上列正本證明與原本無異。
如不服本裁定，應於裁定送達後5 日內敘明抗告理由，向本院提
出抗告狀。
                                書記官  蔡麗春
中    華    民    國    99    年    3     月    31    日

司法院資訊處製作；財團法人民間司法改革基金會備份。
